【裁判字號】    89,訴緝,203
【裁判日期】    900720
【裁判案由】    毒品危害防制條例
【裁判全文】
臺灣臺北地方法院刑事判決                        八十九年度訴緝字第二三號
    公  訴  人  臺灣臺北地方法院檢察署檢察官
    被      告  丙○○
    公設辯護人  甲○
右列被告因違反毒品危害防制條例案件，經檢察官提起公訴（八十九年度偵字第九四
四八號），甲○判決如左：
    主  文
丙○○意圖販賣而持有第二級毒品，累犯，處有期徒刑伍年陸月，褫奪公權貳年。大
麻壹包（鑑定後淨重肆佰陸拾伍點零伍公克）及大麻香煙肆拾玖支 (鑑定後總重參拾
點參參公克），均沒收銷燬之，捲煙器貳個、捲煙紙參拾肆支、電子磅秤壹個，均沒
收之。
    事  實
一、丙○○於民國八十六年間，因過失傷害案件，經法院判處有期徒刑四月確定，甫
    於八十七年七月十六日易科罰金執行完畢，竟仍不知悔改，於八十八年十月初某
    日，以不詳方式，取得第二級毒品大麻（總重不少於五百十一點七三公克），置
    放在台北市松山區○○○路○段一二三巷一弄二十二號十三樓之一其住處而持有
    ，惟自取得後至八十九年五月六日下午四時三十分前間某時，基於販賣第二級毒
    品大麻之意圖，而持有前揭大麻，嗣於八十九年五月六日下午四時三十分許，在
    前揭處所為警查獲，並扣得大麻一大包（原查獲時經查獲員警秤重得淨重四百八
    十一點四公克，經二次鑑定後餘四百六十五點零五公克）、大麻香菸四十九支（
    經二次鑑定後總重三十點三三公克）、煙斗一支、捲煙器二個、酒精燈一個、捲
    煙紙三十四支、電子磅秤一個等物。
二、案經臺北市政府警察局北投分局移送臺灣臺北地方法院檢察署檢察官偵查起訴。
    理  由
一、訊據被告丙○○矢口否認涉有右揭犯行，辯稱：大麻一大包是曼弟寄放的，大麻
    煙四十九支是伊自己吸用的，伊沒有販賣意圖云云，惟查，
（一）右揭事實，有在被告住處搜扣得大麻一大包（淨重四百八十一點四公克）、大
      麻香菸四十九支、捲煙器二個、捲煙紙三十四支、電子磅秤一個可稽，而扣案
      之大麻經送臺北市政府警察局鑑驗結果，疑似大麻七包及大麻煙捲四十九支(
      分別予以證物編號Ａ─1至Ａ─7及Ｂ─1至Ｂ─49，證物Ａ─1至Ａ─7總毛重
      四八三點三四公克，總重四八一點三六克，共取零點零七公克化驗餘四八一點
      二九公克，證物Ｂ─1至Ｂ─49均予以呈色試驗，另抽樣Ｂ─1至Ｂ─8，各取
      適量煙草檢體萃取液，分別進行氣相層析質譜分析實驗，而實驗剩餘煙草殘渣
      則隨原封一併封存）經呈色篩檢試驗結果，均呈大麻陽性反應，再以氣相層析
      質譜分析法鑑驗結果，Ａ─1至Ａ─7及Ｂ─1至Ｂ─8均檢出第二級毒品四氫大
      麻酚成份等情，有臺北市政府警察局八十九年五月二十五日北市鑑毒字第０二
      六號鑑驗通知書可佐，再經送法務調查局鑑定結果，送驗煙草袋上註明１至７
      ，共計７包，均含有第二級第二十四項毒品大麻成份，煙草總重四百六十五點
      零五公克（包裝重二十點七五公克），送驗煙捲四十九支均含有第二級第二十
      四項毒品大麻成分，煙捲總重三十點三三公克等情，亦有法務部調查局八十九
      年七月二十四日鑑定通知書可稽，是前揭扣案物確為大麻乙節，要可認定。
（二）而前揭扣案大麻一包之來源及目的，被告辯稱是曼弟於八十八年十月初某日寄
      放予伊處，但只受寄並無販賣之意圖云云，惟查，
  １、被告於警訊時稱：香港朋友綽號曼弟之女子寄放在伊這裡，不清楚真實姓名等
      語（見偵卷第五頁）；於偵查時陳稱：是曼弟寄放的，她是香港人等語（見偵
      卷第十八頁）；於甲○八十九年十二月八日調查時陳稱：是曼弟寄放的等語，
      於甲○九十年一月十六日調查時陳稱：八十八年十月初是曼弟寄放的，她說先
      寄放在伊這裡、有過來時再來拿，因為伊以前和她買，她知道伊有抽，寄放到
      被查獲時，曼弟沒有和伊聯絡，她臺灣的電話伊不知道，、、、曼弟沒有去過
      伊家，那包是曼弟男朋友拿給伊，伊自己把它放在冰箱中，（問：她男朋友何
      姓名？，被告先搖頭，後說乙○）等語；於甲○九十年五月十五日調查時陳稱
      ：大麻是一團沒有分成七包，伊持有不是要販賣，是要自己吸食，、、、，是
      曼弟本來要賣給伊的，但是伊沒有那麼多錢和她買，她就放在伊這裡，九二一
      她就回香港去了，她綁成一包放在冷涷庫內等語；於甲○九十年五月二十九日
      調查時稱：曼弟是在九二一地震過後沒有多久交給伊的，在基隆路的路邊，、
      、、，他打電話叫伊放冰箱，伊才知道那是大麻等語，綜上，雖被告對於該包
      大麻之來源為曼弟，且交付之時間為八十八年十月初等情之供陳一致，惟交付
      之方法、地點、交付人等節，被告則有不同之陳詞。
  ２、參以被告陳稱：曼弟交付該包大麻時，伊載陳勇男去的等語，經甲○於九十年
      五月二十九日傳喚證人陳勇男，並詢問其關於曼弟之長相，陳勇男陳稱：她有
      一百六十多公分，看起來瘦瘦的，頭髮到肩膀的長度，伊聽丙○○都叫她曼弟
      ，聽她的口音好像不是本國人的口音，好像是香港人等語，此與隔離訊問被告
      所稱曼弟之外貌，即她不到一百六十，她有一點胖，但不算太胖，身材還不錯
      等語頗不相同；又經詢問證人陳勇男當日交付大麻之情形，證人陳勇男陳稱：
      （問：你有親眼看見他們交大麻？）有，伊在車上，當時他們在車上交大麻，
      伊有看到曼弟拿一包東西給丙○○，那包東西大概是法庭上六法全書的三分之
      二，是用報紙包起來的，（問：他們有打開來過？）我們是回家才打開，回家
      我們沒有馬上處理，後來曼弟打電話來說要冰，才打開來發現是大麻，（問：
      你確定是用報紙包？）是，裡面有塑膠袋封起來等語，此與被告陳稱：它是一
      個紙袋，比六法全書還要厚（問：它是否是牛皮紙袋？）不太記得，它是一般
      的紙袋，紙袋中有扣案的電子磅秤，跟一團東西等語有異，亦即二人就所交付
      大麻包裝及大小陳述不同，則是否有曼弟其人並非無疑，又曼弟是否交付大麻
      予被告亦有存疑。
  ３、再徵諸若該包大麻確係曼弟寄存於被告處，惟被告陳稱：大麻一盎司二十七公
      克，八千到一萬元等語（見甲○九十年一月十六日訊問筆錄），是扣案之該包
      大麻價值達十數萬至二十餘萬元之譜，且被告陳稱：她在八十八年十月寄放後
      ，到八十九年五月被查獲，這段時間她沒有與伊連絡等語（見甲○九十年一月
      十六日訊問筆錄），則達十數萬元之違禁品放置於被告處，寄放人豈有毫不聞
      問之理？
  ４、綜上，被告對於扣案大麻一包來源之供述，前後扞格，與其所舉目擊證人之證
      詞亦不一致，再其所為之辯詞亦與常理有違，所辯尚難遽採。
（三）至前揭大麻煙四十九支之來源與目的，被告於警訊時陳稱：八十八年十月，向
      曼弟，以三萬元購買，用來吸食等語（見偵卷第五頁）；於甲○八十九年十二
      月八日調查時陳稱：是伊的，供自用，伊去泰國有吸，聽說可治偏頭痛，所以
      也帶回來，四十九支是一包，放在行李袋，沒有被查到，買幾萬元，不記得，
      伊錢沒有全部給完，伊給他一、二萬元，一盎司二十七公克是八千多元，大麻
      煙是泰幣四、五百元，臺幣約三百多元等語；於甲○九十年五月十五日調查時
      又改稱：伊和曼弟買的，是九二一地震前買的，在臺北市買的，伊扣她她拿來
      ，她不知道伊家，一萬或一萬二買的，買來自己抽，（問：當時買了幾支）買
      了一盎司，買來自己抽，（問：從買來到被查獲當天有無用過？）有，一盎司
      不只四十九支，我買來自己包裝等語；於甲○九十年七月十二日審理時又改稱
      ：大麻香煙是八十八年十二月買的，正確日期要回去看護照，伊用一千五百元
      左右泰幣，他拿一包給伊等語，被告對於扣案四十九支大麻香煙之目的供自用
      乙節，為前後相符之陳述，惟對於來源，即販入地，販入時，販入金額與販入
      對象等情，前後陳述不一，其所辯亦難遽採。
（四）又扣案電子秤之來源及目的，被告於警訊中陳稱是曼弟所有等語（見偵卷第五
      頁）；於甲○八十九年十二月八日調查時改稱：是伊的，供自用，是伊叔叔給
      伊的，不是親叔叔，叫阿耀，現在不知道他住何處等語；於甲○九十年一月十
      六日調查時又改稱：八十八年十月初是曼弟寄放的等語；於甲○九十年五月十
      五日調查時再改稱：是人家給伊的，當時的用途是要做血球用的等語；於甲○
      九十年五月二十九日調查時復改稱：是曼弟放在包大麻的袋子中一起給伊的等
      語，是被告對於扣案電子秤的來源及目的所為之陳述亦前後不一。
（五）再扣案捲煙紙的來源，被告於甲○九十年一月十六調查時陳稱：是伊朋友送伊
      的，是捲大麻用的等語；於甲○九十年四月二十日調查時又改稱：煙紙這麼多
      是因為伊去香港買，一個合臺幣八元，所以買這麼多回來等語；於甲○九十年
      六月十四日調查時陳稱：煙紙是伊自香港買回來的，伊是因為自己抽的很凶，
      才從香港買回來的等語，是被告對於扣案捲煙紙之來源，所為之陳述亦不一致
      。
（六）雖被告對於扣案大麻一包、大麻香煙四十九支、電子秤、捲煙紙之來源及目的
      ，均無法為前後相符之陳述，惟本件查無積極證據足認前揭扣案大麻及大麻香
      煙係被告販入，及販入之數量、金額、販入意圖，依罪疑惟輕原則，關於被告
      取得扣案大麻及大麻香煙之方式即採有利被告之認定，亦即不認定被告係基於
      營利之意圖而販入。
（七）又查：
  １、本件經向法務部調查局調取本件扣案之大麻及大麻香煙，於九十年七月十二日
      審判庭當庭勘驗結果，該證物袋中尚有一塑膠袋，該塑膠袋為統一麵包塑膠袋
      ，經勘驗內有大麻碎屑，是本塑膠袋應係原包裝大麻之塑膠袋，再勘驗塑膠袋
      外觀結果，上面有透明的膠帶，面積達袋子的一半，袋子的大小約為一般市面
      的中型袋，長約三十公分，寬約二十五公分，膠帶位置在正面塑膠袋的下方及
      右上方，只有左上方四分之一的部分沒有膠帶，背面在塑膠袋的下方占二分之
      一，是該塑膠袋應係於下半部分以膠袋全面封貼後，對折再封貼左半部 (蓋袋
      子之背面上半部並無膠袋痕跡，應係對折之結果)，則此包大麻之右半部並未
      封貼，顯然扣案之該包大麻係處於隨時可自袋中抽取之狀態，此即與被告所辯
      ：大麻是包在一團，伊沒有拆開過等語（見甲○九十年七月十二日審判筆錄）
      不盡相符。
  ２、又被告有使用大麻之習慣，此為被告自承無訛，且被告於八十九年五月六日為
      警查獲後所採尿液經送法務部調查局鑑定結果，呈大麻陽性反應乙節，有法務
      部調查局（八九）陸（一）字第８９０６０２２８號函附卷可佐，並經甲○以
      八十九年度毒聲字第一一七五號裁定送勒戒處所觀察勒戒，再經檢察官於八十
      九年五月二十三日以八十九年度毒偵字為不起訴處分，是前情要可認定。
  ３、若謂系爭大麻一包處於隨時可自袋中抽取之狀態係供被告自行使用，然扣案大
      麻之量達四百八十一點四公克，至於被告施用大麻之頻率及數量，被告於偵查
      中陳稱：（問：多久吸一次大麻？）很少，共吸三次等語（見偵卷第十八頁）
      ，被告再陳稱：伊有時一天吸一、二支等語（見甲○八十九年十二月八日訊問
      筆錄），又改稱：伊是頭痛時才抽，不是每天都要抽大麻等語（見甲○九十年
      一月十六日訊問筆錄），復改稱：伊以前每天吸大麻，一天吸一、二支等語（
      見甲○九十年四月二十日訊問筆錄），另改稱：伊抽很多，也抽很久等語（見
      甲○九十年七月十二日訊問筆錄），被告另陳稱：一盎司可用約五十支（見甲
      ○九十年一月十六日訊問筆錄），一盎司為二十七公克（八十九年十二月八日
      訊問筆錄），則該包大麻之量顯超出被告日常使用量甚多，再參以若被告係自
      行施用，則大麻量多量少並不重要，何有準備電子秤之必要？
  ４、又徵諸扣案之包裝紙計有三十四支，被告供陳每支內約有三、四十張之捲煙紙
      等語，則扣案物捲煙紙的數量達近千張，而被告陳稱：把大麻放在煙斗中，不
      必捲起來，放在上面即可等語（見甲○九十年七月十二日審判筆錄），且本案
      亦查扣有煙斗一支，再徵諸被告於偵查中陳稱：（問：多久吸一次大麻？）很
      少，（問：如何吸？）放在煙斗內吸，共吸三次等語（見偵卷第十八頁），亦
      即被告施用大麻之方式並非以捲煙紙捲成大麻煙為必要，且被告之自用之次數
      不多，被告若係供自用，實無購買如是巨量捲煙紙之必要。
  ５、綜上，被告持有超出其平日施用量甚多之大麻，大麻之包裝係處於可隨時抽取
      之狀態，佐以被告持有電子秤及近千張之捲煙紙，查扣物中亦有捲成香煙狀之
      大麻四十九支，足徵被告於持有大麻後某日起，即具有販賣之意圖而持有大麻
      。
（八）綜上而論，本件事證明確，被告所辯要無足採，犯行洵堪認定。
二、核被告丙○○所為，係犯毒品危害防制條例第五條第二項意圖販賣而持有第二級
    毒品罪。又被告曾於八十六年間，因過失傷害案件，經法院判處有期徒刑四月確
    定，甫於八十七年七月十六日易科罰金執行完畢，此有臺灣高等法院檢察署刑案
    紀錄簡覆表在卷足憑，其於有期徒刑執行完畢後，五年內再犯有期徒刑以上之刑
    之本罪，為累犯，應加重其刑。爰審酌被告持有大麻之數量非少，被告此舉將有
    影響他人身體健康之虞，犯罪動機係營利等情狀，量處如主文所示之刑，且依本
    案犯罪之性質，認有褫奪公權之必要，並予依法宣告褫奪公權二年，以示懲儆。
三、至扣案之大麻一包（原查獲時經查獲員警秤重得淨重共計四百八十一點四公克，
    經二次鑑定後餘四百六十五點零五公克）及大麻香煙四十九支 (經二次鑑定後總
    重三十點三三公克），應依毒品危害防制條例第十八條第一項前段之規定沒收銷
    燬之。而扣案捲煙器二個、捲煙紙三十四支、電子磅秤一個等物，均為供犯罪所
    用之物，爰依同法第十九條第一項前段沒收；至扣案之煙斗、酒精燈，被告陳稱
    ：伊拿來抽大麻、菸絲的等語（見甲○九十年五月十五日訊問筆錄），是前揭物
    均非本件被告供意圖販賣持有毒品犯罪所用之物，爰不為沒收之諭知，附此敘明
    。
據上論斷，應依刑事訴訟法第二百九十九條第一項前段，毒品危害防制條例第五條第
二項、第十八條第一項前段、第十九條第一項前段，刑法第十一條前段、第四十七條
、第三十七條第二項，判決如主文。
本案經檢察官丁○○到庭執行職務
中      華      民    國      九十        年      七      月      二十  日
                                      臺灣臺北地方法院刑事第一庭
                                          法  官  陳  嘉  琪
右正本證明與原本無異。
如不服本判決，應於判決送達後十日內，向甲○提出上訴狀。
                                          書記官  林  素  霜
中      華      民    國      九十        年      七      月    二十三  日
毒品危害防制條例第五條第二項
意圖販賣而持有第二級毒品者，處五年以上有期徒刑，得併科新台幣五百萬元以下罰
金。


司法院資訊處製作；財團法人民間司法改革基金會備份。
